臺灣臺中地方法院民事判決　　　　　　　100年度訴字第234號
原　　　告　新光人壽保險股份有限公司
法定代理人　吳東進
訴訟代理人　黃立容
被　　　告　張佩玉
上列當事人間損害賠償事件，本院於民國100年2月24日言詞辯論
終結，判決如下：
    主  文
被告應給付原告新台幣參佰肆拾萬零參仟壹佰伍拾肆元，及自民
國一百年一月二十六日起至清償日止，按週年利率百分之五計算
之利息。
訴訟費用由被告負擔。
本判決第一項於原告以新台幣壹佰參拾萬元供擔保後，得假執行
。
    事實及理由
壹、程序事項
    本件被告張佩玉受合法通知，未於言詞辯論期日到場，經原
    告依民事訴訟法第385條聲請一造辯論判決，核無民事訴訟
    法第386條所列各款情形，爰依原告之聲請，由其一造辯論
    而為判決。
貳、實體事項
一、原告主張：
  (一)緣被告張佩玉擔任原告公司展業部惠國區中昌通訊處之區主
    任，負責從事招攬保險、收取保費及其他相關工作。詎被告
    於95年至98年間，利用職務之便，以開立自己支票替代保戶
    所繳交之款項或偽刻印鑑背書轉讓等方式，侵占保戶所繳交
    如下之保險費及保單款償還款：
    1.關於保戶張玉圓部分：計侵占新台幣(下同)368,764元
      (1)保戶張玉圓於96年10月24日於台新銀行匯款262,030元
        ，欲繳交保單號碼EBB40598、3ABC3623及GF0000000張
        保單之保險費，並匯款交予被告辦理入帳墊繳作業，惟
        被告將該匯款金額以他人保單之保費作帳188,687元，
        並領回現金溢繳款73,343元，計侵占262,030元。
      (2)保戶張玉圓於97年1月29日又於台新銀行匯款124,835元
        ，欲繳交保單號碼EBB40598、3ABC3623二張保單之保險
        費，惟被告以保戶名義將其中18,101元入帳，以該款項
        作為保單號碼EUB20528之契約保費，將溢繳款106,734
        元納為己有。後原告公司經保戶表示並未投保，系爭新
        契約亦非親簽，退還18,101元予保戶，被告計侵占106,
        734元。
      (3)以上合計共侵占368,764元。
    2.關於保戶林芸蔓部分：計侵占1,128,000元
      (1)保戶林芸蔓於95年4月7日投保原告公司之「得意理財保
        險」(保單號碼：QB061VZ5)，被告於95年6月間為保戶
        申請於92年12月間所投保之2張「金美滿終身保險」年
        金，保戶遂將所領得之年金分別開立面額14萬元及8萬
        元之支票交予被告作為「得意理財保險」增額保費，惟
        被告並未以保戶之增額保費入帳，反以他人保單之新契
        約保費入帳。計侵占22萬元。
      (2)被告於95年7月3日經保戶同意，將上述二張「金美滿終
        身保險」解約，保戶收受解約金後開立面額8萬元及108
        ,000元未禁止背書轉讓之支票作為「得意理財保險」之
        增額保費，惟被告並未將支票入金，尚偽造原告公司之
        背書將支票轉讓予己，計侵占188,000元。
      (3)保戶為繳交系爭「得意理財保險」第2年及第3年之保險
        費用，於96年2月11日所開立之36萬元支票與97年4月10
        日所開立之36萬元支票，皆遭被告以繳交他人保費或偽
        造背書之方式挪用。被告侵占保戶林芸蔓所繳交之增額
        保費計1,128,000元。
    3.關於保戶黃淑卿部分：計侵占1,205,655元
      (1)保戶於97年9月間陸續交付予被告四張面額各30萬元之
        支票投保原告公司4份「金萬利投資連結型保險」契約
        ，因保戶當時並無現金可供支票兌現，故依被告建議於
        97 年10月1日將保戶先前投保之「多財多益終身還本保
        險」(保單號碼：HQB07909)貸款120萬元，以支付新投
        保四張保單之保費。惟被告僅將90萬元繳回公司入金投
        保三張保單，侵占其中一張支票30萬元。
      (2)嗣後保戶因理財規劃將新投保之四張保單撤銷，以所退
        還之保費償還先前之貸款，惟被告將三張退還契撤保費
        之支票，經保戶同意取消禁止背書轉讓，提示兌現挪用
        ，而於97年11月14日自己開立面額1,205,655元之支票
        償還保戶貸款之本息，並在保單批註上偽造貸款金額為
        「零」。惟系爭支票後因被告存款不足及發票人印章不
        符而退票，原告公司將票退還被告取得壽險貸款利息收
        據，保戶始知其保單貸款償款遭挪用之事實。被告計侵
        占保戶黃淑卿保單貸款償款1,205,655元。
    4.關於保戶張嘉芸部分：共計侵占124,036元
      保戶張嘉芸於97年11月3日開立以其子陳睿昇為發票人，
      98年1月28日到期，面額123,858元之支票交予被告(其中
      保單號碼FRB43820之保費應為26,053元，然被告僅向保戶
      收取25,875元作為保費)，以繳交其本人及家屬之保費及
      貸款利息。惟被告未將保戶支票繳回債權人公司入金，反
      於97年11月11日自己偽刻保戶印鑑，開立98年1月28日到
      期，面額124,036元支票繳回公司，嗣後因支票於到期日
      兌現時遭退票，始發現被告挪用之事實。
    5.關於保戶陳麗美部分：計侵占19,120元
      保戶陳麗美於97年10月11日以現金19,120元，繳納以其為
      要保人之三張「防癌健康終身保險」之保險費用，被告將
      送金單作為收據交付予保戶，惟被告於收受現金保費後未
      交回原告公司入金，反於97年10月26日自己偽刻印章，以
      發票人為林淑端開立97年12月11日到期，面額19,120元之
      支票繳回原告公司，直至系爭支票遭退票，始得知被告挪
      用之事實，故本件被告侵占保戶陳麗美計19,120元。
    6.關於保戶張枝鈴部分：計侵占64,857元
      保戶張枝鈴於97年10月10日開立約定97年12月25日到期，
      面額64,857元，未劃線未指定受款人之支票，以繳交其本
      人及家屬所有四張保單之保險費，交予招攬業務員劉黎莉
      ，劉員開立送金單作為收據後，將系爭支票繳回原告公司
      交由被告作帳入金。惟被告收取系爭支票竟未作帳入金，
      反於同年月21日自己偽刻印章，以發票人為林淑端開立97
      年12月4日到期之同面額支票。後因所繳交支票遭退票始
      知挪用事實，故本件被告侵占金額計64,857元。
    7.關於保戶蔡水龍夫婦部分：計侵占45,623元
      保戶蔡水龍、吳美鳳夫婦於97年10月間借用友人支票，繳
      交兩人所有四張保單之保險費予被告，並經被告開立送金
      單作為收據。惟被告另以開立自己支票之方式，將保戶之
      支票挪為己用，未繳回原告公司。後被告偽刻第三人何珠
      印鑑，並以其為發票人開立同額之支票退票後，始知被告
      侵占保戶保費計45,623元。
    8.關於保戶洪明松、謝碧雪、李翠蘭、林健次部分：計侵占
      447,099元
      (1)保戶洪明松於97年9月間，以現金方式繳納以其為要保
        人之二張保單保費共23,679元予被告，被告開立送金單
        作為收據。惟被告竟侵占該筆款項，並偽刻訴外人林淑
        端印鑑，開立同額之支票繳納，因同年11月25日系爭支
        票遭退票，挪用情事始爆發。
      (2)保戶謝碧雪於97年11月間，以現金方式交予被告償還保
        單貸款償還款203,420元，惟被告侵占現金後，以上開
        方式開立林淑端為發票人之支票繳納，後因存款不足及
        發票人印章不符遭退票。
      (3)保戶李翠蘭於97年9月間經被告招攬開立面額12萬元之
        支票欲投保新契約，因當時身邊無足夠現金，遂接受被
        告建議以保單貸款12萬元作為兌現支票之用。惟被告收
        到支票後未入金新契約保費而挪為己用，保戶也因一直
        未收到保單追查得知未投保，故要求被告以退還之保費
        作為償還保單貸款之用，被告於12月間告知保戶已將貸
        款清償，並偽造保單批註貸款金額為「零」取信於保戶
        ，直到被告爆出挪用消息，保戶向原告公司查詢才得知
        被告並未償還系爭貸款。
      (4)保戶林健次於97年10月8日開立面額103,402元之支票交
        予被告作為保單貸款償還款，被告偽造保單批註為「零
        」取信保戶已清償貸款。惟被告僅將利息部分3,402元
        繳回公司，而將其中10萬元侵占入己。
      (5)總計，被告以蓋用他人印章簽發支票或偽造保單貸款餘
        額批註等方式，侵占上述保戶所繳交之保險費及保單貸
        款償還款，計447,099元。
  (二)按民法第184條第1項規定：「因故意或過失，不法侵害他人
    之權利者，負損害賠償責任。」同法第188條第1項規定：「
    受僱人因執行職務，不法侵害他人之權利者，由僱用人與行
    為人連帶負損害賠償責任」。同條第3項亦規定：「僱用人
    賠償損害時，對於為侵權行為人之受僱人，有求償權。」據
    此，被告於其執行職務時，不法侵害他人權利，原告公司依
    法應與其連帶負賠償責任，且原告公司於賠償損害後，對於
    被告有求償權，是原告公司已賠償上述保戶計3,403,154 元
    ，依法自得向被告請求。並聲明如主文所示。
二、被告張佩玉未於言詞辯論期日到場，亦未提出任何書狀作何
    聲明或陳述。
參、得心證之理由：
一、原告主張之上開事實，業據其提出保戶張玉圓之台新銀行匯
    款單、聲明書、壽險新契約送金明細表、契約撤銷申請書各
    一紙，保戶林芸蔓繳交保費之支票六張，保戶黃淑卿之保單
    借款借據二張、壽險貸款利息收據一張，保戶黃嘉莉開立之
    支票一張，被告偽造黃嘉莉名義簽發之支票一張，保戶陳麗
    美之保險費送金單，被告偽造林淑端名義簽發之支票四張，
    保戶張枝鈴簽發之支票一張，保戶張枝鈴、陳孟西、張銀文
    之保險費送金單，保戶蔡水龍、吳美鳳之保險費送金單，被
    告偽造何珠名義簽發之支票一張，保戶洪明松保險費送金單
    ，保戶謝碧雪壽險貸款利息收據、保單借款批註單各一張，
    保戶李翠蘭之聲明書及支票各一張，保戶林健次聲明書及保
    單借款專用批註單各1張，借支單等各乙份為證，核屬相符
    。被告張佩玉受合法通知未於言詞辯論期日到場，亦未提出
    準備書狀爭執。則原告之主張堪信為真實。
二、按因故意或過失，不法侵害他人之權利者，負損害賠償責任
    ，民法第184條第1項前段定有明文。又受僱人因執行職務，
    不法侵害他人之權利者，由僱用人與行為人連帶負損害賠償
    責任；僱用人賠償損害時，對於為侵權行為人之受僱人，有
    求償權，同法第188條第1項、第3項亦有明定。被告受僱於
    原告公司，竟利用職務之便，侵占客戶之保費，原告公司依
    法應負連帶賠償之責，且於賠償客戶後，得向被告請求賠償
    。從而，原告依據上開規定請求被告負賠償責任，自屬有據
    。
三、綜上所述，原告依侵權行為之法律關係，訴請被告給付3,40
    3,154元，及自起訴狀繕本送達翌日即100年1月26日起至清
    償日止，按週年利率5 %計算之利息，為有理由，應予准許
    。原告陳明願供擔保，聲請宣告假執行，經核合於法律之規
    定，爰酌定相當之擔保金額宣告之。
四、本件事證已臻明確，兩造其餘攻擊防禦方法，及未經援用之
    證據，經本院斟酌後，認均不足以影響本判決之結果，自無
    逐一詳予論駁之必要，併此敘明。
五、結論：本件原告之訴為有理由，依民事訴訟法第385條第1項
    前段、第78條、第390條第2項，判決如主文。
中    華    民    國    100    年    3    月    10    日
                  民事第三庭    法  官  高英賓
正本係照原本作成。
如對本判決上訴，須於判決送達後20日內向本院提出上訴狀。如
委任律師提起上訴者，應一併繳納上訴審裁判費。
中    華    民    國    100    年    3    月    10    日
                                書記官  廖碩薇